臺北高等行政法院判決
　　　　　　　　　　　　　　　　　　 93年度簡字第01435號
原　　　告　甲　○
法　　　定
代　理　人　何修義
　　　　　　卓夢鵲
訴訟代理人　林契名律師
被　　　告　國立臺灣戲曲專科學校
代　表　人　乙○○（校長）
訴訟代理人　丙○○
　　　　　　陳石山律師
上列當事人間因返還公法上不當得利事件，原告提起行政訴訟。
本院判決如下：
　　主  文
原告之訴駁回。
訴訟費用由原告負擔。
　　事實及理由
一、原告主張：
    (一)程序方面：
      行政機關基於其法定職權，為達之特定之行政上目的，於
      不違反法律規定之前提下，自得與人民約定提供某種給付
      ，並使接受給付者負合理之負擔或其他公法上對待給付之
      義務，而成立行政契約關係，業經司法院大法官會議釋字
      第348號解釋在案。從而本件原告與被告間之關係，性質
      上屬於行政契約，為公法上之關係，故原告乃依行政訴訟
      法第8條第1項規定，提起本件行政訴訟。
    (二)實體方面：
      1.原告原係被告國中部京劇科三年級享有公費待遇之應屆
        畢業生，於92年時經由申請入學管道錄取被告戲場藝術
        科。然被告卻主張依「國立臺灣戲曲專科學校轉、退學
        學生公費賠償規定」（下稱戲曲學校賠償規定）第2條
        規定，本校國小、國中部享有公費待遇之學生，中途因
        各項因素轉學，須依賠償方式辦理，要求原告應先賠償
        公費，完成離校手續，方能再辦理入學。惟原告雖為公
        費生，但並未有「轉學」事實；但因原告以申請入學方
        式進入同校劇場藝術科報到在即，需要持畢業證書完成
        報到手續，被告要求必須先辦理退學始發給畢業證書之
        情形下，原告雖不能接受，但為避免學習時程受到延滯
        ，遂暫時依被告要求，給付被告公費賠償金新台幣（下
        同）128,920元，使得順利接續學習課程，被告卻辯稱
        係原告自願辦理退學云云，實與事實不符。且原告並無
        「轉學」之事實，仍就讀被告之高職部，並未違反雙方
        當初之行政契約約定，被告將「轉科」解釋為「轉學」
        ，認為原告違反行政契約約定，要求原告賠償公費，並
        無理由，其所受領原告所為之給付，並無法律上之原因
        ，應屬不當得利。
      2.依被告現行學制之規定，劇場藝術科之學制包括高職及
        二專，四階段共計5年，所以學生進入劇場藝術科是從
        高職部開始念起，而原告從京劇科國中部三年級學生，
        「轉科」至劇場藝術科高職部，是和其他同學一樣都是
        剛開始接觸劇場藝術科之領域，甚者因原告本身原係被
        告京劇科之學生，相較其他由一般學校國中部進入被告
        戲曲學校之學生更具有相當表演之技藝基礎與能力，根
        本並無被告辯稱教育訓練無法銜接之問題。且依國立臺
        灣戲曲專科學校國中、高職部學生校內轉科作業要點（
        下稱轉科作業要點）第2條規定，有下列情形之一者，
        得申請轉科：(一)因本身志趣不合，未能適應原科之課程
        者。(二)因運動傷害或其他生理疾病，未能適應原科之課
        程者。(三)因具有特殊才藝，獲師長推薦轉科者。且並無
        限制轉科之類別。而原告因本身志趣不合，及運動傷害
        或其他生理疾病，未能適應原科之課程，聲請轉科並無
        不合規定之處。
      3.依戲曲學校賠償規定第3條第（三）３點之規定，如因
        練功或演出受傷無法繼續就讀（須有公立醫院證明），
        得免償還已受領之公費。而原告於92年8月6日於台北市
        立仁愛醫院進行體檢時，發現原告有嚴重之脊椎骨畸形
        側彎13度，醫囑不宜劇烈運動，嗣於同年月21日於該醫
        院進行體檢時，發現脊椎骨畸形側彎已達15.5度，且該
        脊椎骨畸形側彎係於畢業前即已存在，故符合該規定，
        被告應返還全部公費云云。
      4.提出基北區92學年度高中高職聯合申請入學審查結果通
        知單、戲曲學校賠償規定、原告繳納公費賠償金之收據
        、92年8月6日台北市立仁愛醫院一般體格檢查表、92年
        8 月21日台北市立仁愛醫院一般體格檢查表、轉科作業
        要點、原告轉入劇場藝術科之申請書、被告致原告法定
        代理人函等件影本為證。
      聲明：被告應給付原告128,920元，及自起訴狀繕本送達
            被告翌日起至清償日止按年息百分之5計算之利息
            。
            訴訟費用由被告負擔。
二、被告辯稱：
    (一)因被告各科系間的屬性不同，學制不一，培植訓練之養成
      教育亦無法銜接。概分如下四大領域：1.傳統戲曲領域（
      含京劇、歌仔戲、客家戲科）。包括國小、國中、高職及
      二專，四階段共計10年。2.綜藝舞蹈領域（含綜藝舞蹈科
      ）。包括國小、國中、高職及二專，四階段共計10年。3.
      劇場音樂領域（含傳統音樂科）。包括國小、國中、高職
      及二專，四階段共計10年。4.劇場藝術領域（含劇場藝術
      科）。包括高職及二專，四階段共計5年。是以京劇科與
      劇場藝術科學制不同，原告原為京劇科國中部三年級學生
      ，無從辦理「轉科」至劇場藝術科高職部，另凡欲就讀被
      告劇場藝術科高職部學生，均需經由申請入學或獨立招生
      甄試進入，原告申請入學錄取，並依戲曲學校賠償規定，
      自願申請退學（以免發生雙重學籍），理應依前開規定賠
      償公費。而原告並於92年7月31日至被告處辦理放棄京劇
      科高職部直升資格，依戲曲學校賠償規定第3條第2項規定
      ，提出清寒證明，減免應賠償公費之二分之一在案，故被
      告並無任何不當得利。
    (二)被告乃依藝術教育法第7條第1項第2款及第2項、同法施行
      細則第5條、司法院大法官會議釋字第348號解釋文之意旨
      、及戲曲學校賠償規定第2條、第3條第2項、第4條、第6
      條至第9條辦理等語。
    (三)提出訴願決定書、原告退學申請書及所附證明文件、回覆
      何生家長傳真陳情函、至立法院召開協調會處理情形、回
      覆教育部92年7月25日來函、回覆教育部92年8月11日再次
      來函、92年8月20日教育部來文、申訴評議決定書及送達
      回執等件影本為證。
    聲明：駁回原告之訴。
          訴訟費用由原告負擔。
三、按本校國小、國中部享有公費待遇之學生，中途因各項因素
    轉學，均適用本規定，戲曲學校賠償規定第2條前段定有明
    文。
四、本件原告主張其並未有「轉學」事實，仍是就讀被告之高職
    部，並未違反雙方當初之行政契約約定，且原告亦符合轉科
    作業要點第2條得轉科之規定，故被告應返還原告給付之賠
    償金云云，惟其主張為被告所否認。被告則稱，京劇科與劇
    場藝術科學制不同，原告無從辦理「轉科」至劇場藝術科高
    職部等語。經查，原告原係被告國中部京劇科三年級公費生
    ，於92年時經由申請入學管道錄取被告戲場藝術科，而京劇
    科係屬傳統戲曲領域，包括國小、國中、高職及二專，四階
    段共計10年；而劇場藝術科則屬劇場藝術領域，包括高職及
    二專，四階段共計5年，此乃被告為顧及各科性質不同，而
    設以不同體系之學制，是以被告在戲劇科與劇場科間並未設
    置有轉科管道，此與原告現所就讀之劇場科，須辦理從京劇
    科退學，並另申請入學之情形相符，此有原告之退學申請單
    、退學離校程序單，及臺北區92學年度高中高職聯合申請入
    學報名表等件影本附被告卷可稽，足見原告並非尋「轉科」
    管道就讀劇場藝術科，原告主張「轉科」云云，並不足採。
五、原告復主張其於京劇科國中部畢業前即已脊椎骨畸形嚴重側
    彎達15.5度，依戲曲學校賠償規定第3條第（三）３點之規
    定，得免償還已受領之公費云云，惟其主張畢業前脊椎側彎
    已達免償還公費之情形，為被告所否認。被告辯稱，原告所
    提一般體格檢查表在其賠償公費之後始提出，且原告就學時
    從未主張因練功而受傷一事等語（見本件94年5月18日準備
    程序筆錄第3頁）。經查，原告所提兩份台北市仁愛醫院一
    般體格檢查表係分別於92年8月6日及同年月21日檢查，脊椎
    側彎各為13度及15.5度，此有原告之上開檢查表影本附卷可
    稽；而依戲曲學校賠償規定第3條第（三）３點之規定，欲
    免賠全數公費者，須因練功或演出嚴重受傷無法就讀，並經
    行政會議審查通過。經查，原告並無因該脊椎側彎致其無法
    就讀之情事，且已修讀國中3年之課程結束，之後並因學習
    京劇科而獲得直升高職部之資格在案，此有被告92年7月23
    日戲專專教字第0920003105號函影本附被告卷可稽；且原告
    受傷情事亦未經被告行政會議審查通過，此從原告所提一般
    體格檢查表在其賠償公費之後始提出，亦可明瞭。是以原告
    主張有適用戲曲學校賠償規定第3條第（三）３點情事，並
    不足採。
六、從而，被告以原告中途即由京劇科退學，符合戲曲學校賠償
    規定第2條之規定為由，而受領原告賠償公費128,920元，於
    法並無違誤。原告徒執前詞，訴請返還該筆已給付之公費及
    利息，為無理由，應予駁回。
據上論結，本件原告之訴為無理由，依行政訴訟法第236條、第
233條第1項、第98條第3項前段，判決如主文。
中　　華　　民　　國　　94　　年　 　5　　月　 30  　 日
                  　　　　 第二庭　法　官  蕭忠仁
上為正本係照原本作成。
本件以訴訟事件所涉及之法律見解具有原則性者為限，始得於本
判決送達後20日內向本院提出上訴狀並表明上訴理由，如已於本
判決宣示後送達前提起上訴者，應於判決送達後20日內補具上訴
理由（均按他造人數附繕本），且經最高行政法院許可後方得上
訴。
中　　華　　民　　國　　94　　年　 　5　　月　 30  　 日
 　　  　　　　　　　   　　　     書記官  蕭純純
